【裁判字號】    99,交聲,34
【裁判日期】    990430
【裁判案由】    違反道路交通管理處罰條例聲明異議
【裁判全文】
臺灣臺北地方法院交通事件裁定          99年度交聲字第34號
原處分機關  交通部公路總局臺北區監理所板橋監理站
異  議  人
即受處分人  甲○○
上列異議人即受處分人因違反道路交通管理處罰條例案件，對於
交通部公路總局臺北區監理所板橋監理站於民國98年12月9日所
為之處分（板監裁字第裁41-C00000000號、第裁41-C00000000號
）聲明異議，本院裁定如下：
    主  文
原處分均撤銷。
甲○○均不罰。
    理  由
一、原處分意旨略以：異議人即受處分人甲○○所有之車牌號碼
    8HG-630號普通重型機車，於民國（下同）98年1月31日17時
    28分行經臺北縣新店市○○路及北新路交岔路口時，有「汽
    車駕駛人轉彎時，不依標誌兩段式左轉」及「汽車駕駛人經
    交通勤務警察人員制止，不聽制止或拒絕停車接受稽查而逃
    逸」之違規行為，經原舉發單位即臺北縣政府縣警察局新店
    分局以異議人違反道路交通管理處罰條例第48條第1項第2款
    及同條例第60條第1項之規定，逕行開立北縣警交大字第C00
    000000號、第C00000000號舉發違反道路交通管理事件通知
    單舉發。嗣經駕駛人陳宇睿於98年3月3日（舉發違反道路交
    通管理事件通知單所載應到案日期為98年3月3日，陳述未逾
    期）填具交通違規事件陳述書，向原舉發機關申訴，原舉發
    單位於調查後仍認上揭違規事實明確，原處分機關乃依前揭
    條文之規定，於98年12月9日分別以板監裁字第裁41-C00000
    000號、第裁41-C00000000號裁決書，裁罰受處分人罰鍰新
    臺幣（下同）1,800元及6,000元，並各記違規點數1點。
二、按「本條例之處罰，受舉發違反道路交通管理事件之受處罰
    人，認為受舉發之違規行為應歸責他人者，應於舉發違反道
    路交通管理事件通知單應到案日期前，檢附相關證據及應歸
    責人相關證明文件，向處罰機關告知應歸責人，處罰機關應
    即另行通知應歸責人到案依法處理。逾期未依規定辦理者，
    仍依本條例各該違反條款規定處罰」，道路交通管理處罰條
    例第85第1項訂有明文。是若本件受處分人主張其非上開違
    規行為之應歸責者，固應依上開規定，由受處分人先檢附相
    關證據及應歸責人相關證明文件向處罰機關即臺北市交通事
    件裁決所告知應歸責人，並由處罰機關另行通知應歸責人到
    案依法處理，以釐清受處分人所言是否真實，逾期未依規定
    辦理者，始由處罰機關依前開條例各該違反條款規定處罰。
三、經查：
  (一)就本件交通違規事實，係由車牌號碼8HG-630號機車駕駛人
    陳宇睿於98年3月3日向原舉發單位陳述意見，表明其在98年
    1月31日17時28分未在中正路、北新路違規，其於該時在公
    司上班，機車也未借人騎；而原舉發機關即臺北縣政府警察
    局新店分局就陳宇睿之陳述為調查後，仍認車牌號碼為8HG-
    630號之普通重型機車於上揭時、地確有「汽車駕駛人轉彎
    時，不依標誌兩段式左轉」及「汽車駕駛人經交通勤務警察
    人員制止，不聽制止或拒絕停車接受稽查而逃逸」之違規行
    為，並以陳宇睿為正本收件人、交通部公路總局臺北區監理
    所板橋監理站、新店分局交通組（裁決室）為副本收件人，
    於98年4月16日以北縣警店交裁字第0980018661號書函復之
    等情，此有卷附之交通違規陳述及查詢單、臺北縣警察局新
    店分局98年4月16日北縣警店交裁字第0980018661號書函影
    本各1件在卷可稽。
  (二)按對於行政處分聲明不服，因處分機關未為告知或告知錯誤
    致向無管轄權之機關為之者，視為自始向有管轄權之機關聲
    明不服，行政程序法第99條第2項定有明文。故陳守睿雖誤
    向無管轄權之臺北縣政府警察新店分局提出申訴，然係因舉
    發通知單上所載之應到案處所雖有記載「板橋」，然「交通
    事件裁決所、監理所（站）」經製單警員劃線刪除，而「臺
    北縣政府警察局」其上則未經劃線，記載有誤所致，自應以
    受處分人向臺北縣政府警察局新店分局提出陳述時，視為向
    原處分機關聲明不服。是以，受處分人於98年3月3日委由陳
    守睿代為填寫陳述及查詢單向臺北縣政府警察局新店分局提
    出，揆諸上開說明，係於應到案日期98年3月3日前已向原處
    分機關提出陳述。而違反道路交通管理事件統一裁罰基準表
    ，係以若干期限內繳納罰鍰或到案聽候裁決作為裁罰基準，
    對於母法道路交通管理處罰條例第9條第1項之「陳述意見」
    是否作為裁罰基準之區分標準，漏未規定。但法律既賦予人
    民得陳述意見，如未給予陳述意見法律效果，則人民陳述意
    見與否法條形同虛設，是應認人民對於交通違規事件提出申
    訴書陳述意見，係「已到案」陳述意見且「聽候裁決」，始
    為允洽。是於陳宇睿在98年3月3日代車主即受處分人甲○○
    提出申訴時，舉發機關臺北縣政府警察局新店分局即已知該
    等交通違規已有陳宇睿陳述其為駕駛人而為應歸責人，並於
    函復陳宇睿時，將上情以副本通知原處分機關交通部公路總
    局臺北區監理所板橋監理站，足認原處分機關當已知悉陳宇
    睿對於本件交通違規事實曾以違規駕駛人身份於應到案日期
    前誤向臺北縣政府警察局新店分局陳述意見，經原舉發機關
    臺北縣政府警察局新店分局就陳宇睿所陳述意見為調查後函
    覆並副知原處分機關，而原舉發機關既已認定係陳宇睿代受
    處分人甲○○提出申訴並副知原處分機關，原處分機關當亦
    已獲悉違規行為應歸責人即駕駛人陳宇睿，且能認定陳守睿
    係代受處分人於應到案日期前向處分機關告知應歸責人。是
    依前開規定，受處分人既已於應到案日期前向原處分機關告
    知上開違規行為之應歸責人，而原處分機關並無不能通知應
    歸責人陳守睿到案處理之情形，本即應另行通知應歸責人陳
    守睿到案依法處理，釐清陳守睿所言是否屬實，再行決定是
    否裁罰駕駛人陳守睿。惟原處分機關未予詳查，遽認受處分
    人未曾到案陳述意見，且對受處分人裁處罰鍰最高額，即難
    認為允當。
四、綜上所述，原處分機關既已知車牌號碼8HG-630號普通重型
    機車於前揭時、地，係由「陳守睿」駕駛，仍以受處分人為
    本件違規車輛之車主，依道路交通管理處罰條例第48條第1
    項第2項、第60條第1項、第63條第1項第1款，違反道路交通
    管理事件統一裁罰基準及處理細則第41條、第43條、第44條
    、第67條規定，裁處受處分人罰鍰最高額1,800元、6,000元
    並各該違規數1點，即難認為允當，應由本院將原處分撤銷
    ，改諭知本件受處分人不罰，以資適法。
五、據上論斷，應依道路交通案件處理辦法第20條前段，裁定如
    主文。
中    華    民    國    99    年    4     月    30    日
                              交通法庭法  官  陳慧萍
以上正本證明與原本無異
如不服本裁定應於送達後5日內向本院提出抗告狀
                                      書記官  黃慧怡
中    華    民    國    99    年    4     月    30    日

司法院資訊處製作；財團法人民間司法改革基金會備份。
